ACORDAO-COMPLETO-2343368

ACÓRDÃO 111/2019 ATA 2/2019 - PLENÁRIO

VISTOS, relatados e discutidos estes autos de representação a respeito de possíveis irregularidades relacionadas ao Pregão Eletrônico 43/2018, conduzido pela Universidade Federal Rural de Pernambuco (UFRPE) , que teve por objeto a "contratação de serviços continuados de limpeza e conservação com dedicação exclusiva da mão de obra, sob o regime de empreitada por preço global";
ACORDAM os Ministros do Tribunal de Contas da União, reunidos em sessão do Plenário, ante as razões expostas pelo relator:
9.1. com fulcro no art. 276, caput, do Regimento Interno/TCU, referendar a medida cautelar adotada pelo relator por meio do despacho contido na peça 36 destes autos, transcrito no Relatório que precede este acórdão, bem como as medidas acessórias previstas naquele despacho; 
9.2. encaminhar cópia desta deliberação à unidade jurisdicionada, à empresa Serval Serviços e Limpeza Ltda. e ao representante.

Referendo de medida cautelar deferida em processo de representação sobre possíveis irregularidades em pregão eletrônico para contratação de serviços continuados de limpeza e conservação com dedicação exclusiva da mão de obra.

Universidade Federal Rural de Pernambuco.

3. Interessados/Responsáveis: não há.

13.1. Ministros presentes: José Mucio Monteiro (Presidente), Walton Alencar Rodrigues (Relator), Benjamin Zymler, Augusto Nardes, Raimundo Carreiro e Ana Arraes.
13.2. Ministro-Substituto convocado: Marcos Bemquerer Costa.
13.3. Ministro-Substituto presente: André Luís de Carvalho.

ACORDAO-COMPLETO-2370000

Acórdão de Relação 2044/2019 - Plenário

Acórdão de Relação

ACORDAO-COMPLETO-2355125

Acórdão 1425/2019 - Plenário

ACORDAO-COMPLETO-2346145

Acórdão 327/2019 - Plenário

WALTON ALENCAR RODRIGUES

Adoto como relatório o despacho que fundamentou a concessão da medida cautelar ora em apreciação (peça 36) :
"Trata-se de representação a respeito de possíveis irregularidades relacionadas ao Pregão Eletrônico 43/2018, conduzido pela Universidade Federal Rural de Pernambuco (UFRPE) , que teve por objeto a "contratação de serviços continuados de limpeza e conservação com dedicação exclusiva da mão de obra, sob o regime de empreitada por preço global".
O valor estimado para o certame foi de cerca de R$ 11,1 milhões para 12 meses de contrato, que poderá ser prorrogado por até 60 meses. O certame já foi homologado. O atual contrato, que tinha vigência prevista até 27/03/2019 será encerrado em 31/1/2019, por decisão unilateral da UFPRE, conforme notificação à empresa Serviços, Obras e Locações Ltda. - SOLL (peça 35) , que além de ser a representante é a atual prestadora dos serviços em questão.
As irregularidades ocorridas no Pregão 43/2018 são, segundo a representante:
classificação da empresa Serval, caracterizada por proposta contendo erro na base do cálculo da tributação do PIS e Cofins, fundamentada em decisão judicial que teria reconhecido o "direito de recolher as contribuições apenas sobre a Taxa de Administração/Comissão", sem considerar que:
a. tal benefício fiscal apenas poderia ser concedido para receitas auferidas em decorrência de atividades detalhadas na Lei 6019/1974 (locação de mão de obra temporária) ;
b. a contratação em questão prevê a realização de serviços de natureza continuada, compreendendo, além da mão de obra, o fornecimento de todos os materiais e equipamentos necessários à sua execução;
c. tal fato representa vantagem indevida sobre os demais licitantes, interfere no princípio da isonomia e na concorrência esperada da licitação, contrariando, portanto, o art. 3º da Lei 8666/1993.
não desclassificação de proposta da empresa Serval, que contém erros nas informações dos contratos que serviram de base para a comprovação da qualificação econômico-financeira, mesmo após a realização de diligência pela UFRPE solicitando as correções pertinentes, contrariando o disposto no art. 3º da Lei 8.666/1993, inciso I, § 1º;
desclassificação irregular da empresa Soll, baseada na alegação de que a participante teria alterado a substância da proposta inicial após a realização de diligência pela UFRPE, fundamentada nas seguintes razões, contrariando o disposto no art. 26, §3º do Decreto federal 5.450/2005:
d. a nova configuração da proposta teria modificado o quantitativo de empregados para a realização dos serviços previstos nas áreas interna e externa do Grupo I (Campus de Dois Irmãos) ;
e. apresentação de solução inexequível, visto que os equipamentos indicados não seriam suficientes para justificar todos os aumentos de produtividade propostos. 
Com base nesses argumentos, solicita que este Tribunal conceda medida cautelar, determinando a anulação dos atos que resultaram em sua desclassificação e na homologação/adjudicação do objeto do Pregão Eletrônico, além de outros atos subsequentes.
Conheço da presente representação uma vez atendidos os requisitos atinentes à espécie.
Acolho as análises da unidade técnica para concluir que está presente o fumus boni iuris. Os acórdãos judiciais citados pela representante delimitam claramente que o benefício fiscal conquistado judicialmente pela empresa Serval pode ser aplicado apenas para as receitas decorrentes das atividades detalhadas na Lei 6.019/74 (locação de mão de obra temporária) . 
Diante do encerramento antecipado do atual contrato para 31/1/2019, como registrado na peça 35, considerando a essencialidade dos serviços ao funcionamento das atividades da UFRPE, está caracterizado o periculum in mora.
Ante o exposto, conheço da presente representação, nos termos dos artigos 235 e 237, inciso VII, do Regimento Interno do TCU c/c o art. 113, § 1º, da Lei 8.666/1993, e determino, com fundamento no art. 276 do RITCU:
cautelarmente, à Universidade Federal Rural de Pernambuco (UFRPE) :
a. que suspenda os procedimentos do Pregão Eletrônico 43/2018, no estágio em que se encontra, e dê conhecimento das providências adotadas ao TCU;
b. caso o contrato já tenha sido assinado com a empresa Serval Serviços e Limpeza Ltda., que seja suspensa sua execução;
a oitiva da Universidade Federal Rural de Pernambuco (UFRPE) , para que, no prazo de quinze dias, se manifeste sobre as supostas irregularidades ocorridas na condução do Pregão Eletrônico 43/2018;
a oitiva da empresa Serval Serviços e Limpeza Ltda., vencedora do Pregão 43/2018, para, no prazo de quinze dias, querendo, se manifeste acerca das supostas irregularidades na condução do Pregão Eletrônico 43/2018;
a imediata comunicação da medida cautelar à unidade jurisdicionada e à empresa Serval Serviços e Limpeza Ltda., encaminhando-lhes cópia das peças 1 e 32 dos autos (representação inicial e instrução da unidade técnica) ;
quando do recebimento das respostas à oitiva, ou se transcorrido o prazo concedido para tanto sem resposta, que a instrução do feito seja ultimada e suas conclusões submetidas a este Relator no prazo máximo de quinze dias.
À Secex/PE, para as providências".

não há

Não atuou.

REPRESENTAÇÃO. EVIDÊNCIA DE CLASSIFICAÇÃO EQUIVOCADA DE PROPOSTA DE LICITANTE CONTENDO TRIBUTAÇÃO DO PIS E COFINS FUNDAMENTADA EM DECISÃO JUDICIAL. INTERFERÊNCIA NO PRINCÍPIO DA ISONOMIA E NA CONCORRÊNCIA ESPERADA DA LICITAÇÃO. ADOÇÃO DE MEDIDA CAUTELAR. OITIVAS.

REPRESENTAÇÃO (REPR)

Secretaria do TCU no Estado de Pernambuco (Sec-PE).

Trata-se de representação a respeito de possíveis irregularidades relacionadas ao Pregão Eletrônico 43/2018, conduzido pela Universidade Federal Rural de Pernambuco (UFRPE) , que teve por objeto a "contratação de serviços continuados de limpeza e conservação com dedicação exclusiva da mão de obra, sob o regime de empreitada por preço global".
Em síntese, o representante demonstra que a proposta da empresa vencedora do certame contém erro na base do cálculo da tributação do PIS e Cofins, fundamentada em decisão judicial que teria reconhecido o "direito de recolher as contribuições apenas sobre a Taxa de Administração/Comissão", e argumenta que:
tal benefício fiscal apenas poderia ser concedido para receitas auferidas em decorrência de atividades detalhadas na Lei 6019/1974 (locação de mão de obra temporária) ;
a contratação em questão prevê a realização de serviços de natureza continuada, compreendendo, além da mão de obra, o fornecimento de todos os materiais e equipamentos necessários à sua execução;
tal fato representa vantagem indevida sobre os demais licitantes, interfere no princípio da isonomia e na concorrência esperada da licitação, contrariando, portanto, o art. 3º da Lei 8666/1993.
A partir das razões de decidir apresentadas no despacho transcrito no relatório precedente, adotei a medida cautelar sugerida, determinando a realização de oitiva.
Ante o exposto, com fundamento no art. 276, § 1º, do Regimento Interno do TCU, voto por que seja adotada a decisão que ora submeto à apreciação deste Colegiado.
TCU, Sala das Sessões Ministro Luciano Brandão Alves de Souza, em 30 de janeiro de 2019.
WALTON ALENCAR RODRIGUES 
Relator